臺灣高等法院高雄分院刑事判決　　　　　　　　　　九十一年度上訴字第八四號
　　上訴人　庚○○
　　即被告
　　指　定
　　辯護人　本院公設辯護人 孫妙岑
右上訴人因偽造有價證券等案件，不服臺灣屏東地方法院九十一年度訴字第一二八號
中華民國九十一年四月十一日第一審判決（起訴案號：臺灣屏東地方法院檢察署九十
一年度偵字第三四一號），提起上訴，本院判決如左：
      主  文
上訴駁回。
      事  實
一、庚○○因兒子車禍肇事，需負擔大筆賠償金，經濟陷入週轉困難之窘境，竟基於
    為自己不法所有之概括犯意，於民國八十八年十一月十日起，在屏東縣萬巒鄉○○村○○路一三一號，自任會首，向己○○、戊○○○等人召集連會首共三十會
    之民間互助會一會，會期自八十八年十二月五日起，會款每期新台幣（下同）三
    萬元，於每月五日在上開地址開標，採內標制，欲競標者書寫姓名及競標金額於
    標單上，由競標金額較高者得標，得標會員須依活會會員人數簽發本票交給會首
    庚○○以擔保會款之繳納，再由會首庚○○於活會會員收取會款時，將上開本票
    轉交給活會會員持有。庚○○並利用會員間不甚熟稔之機會，冒用性文師（起訴
    書誤為姓文師）、謝梅蘭、黃豐英名義參與一會份，冒用鍾仁榮名義參與二會份
    ，而連續於八十八年十二月五日、八十九年三月五日、八十九年四月五日、八十
    九年十月五日及九十年二月五日，先後五次，於競標時在標單上書寫「鍾仁榮」
    （冒標二次）、「性文師」、「謝梅蘭」、「黃豐英」等人之姓名，及六千元之
    利息，持上開標單向其他參與競標之會員表示係鍾仁榮等四人得標，足以生損害
    於「鍾仁榮」等四人及其他參與標會之會員（上開標單均已於當次開標後，由庚○○予以丟棄而滅失），之後旋即基於偽造有價證券之概括犯意，利用不知情之
    第三人偽刻鍾仁榮等四人之印章蓋於本票上，並偽簽「鍾仁榮」等四人之署押，
    而偽造如附表編號一至五所示之本票共一百零一張交付活會會員（每次開立之本
    票張數均需扣除「鍾仁榮」等四名人頭會員，因衡諸常情，庚○○不可能偽造本
    票交由人頭會員收執，又其中五張本票之票號如附表所示，起訴書誤為其僅偽造
    五張本票），致己○○等活會會員陷於錯誤而五次繳交會款予庚○○（每次每人
    為二萬四千元），欺騙金額總計為二百四十二萬四千元。嗣於九十年七月間，該
    互助會因庚○○無力支付會款而停會。庚○○犯罪後，在未經有偵查權限之機關
    或公務員發覺前，於九十一年一月二日具狀向台灣屏東地方法院檢察署檢察官陳
    明案情，並願接受裁判。
二、案經庚○○自首，由台灣屏東地方法院檢察署檢察官偵查起訴。
      理  由
一、訊據上訴人即被告庚○○對右揭事實坦承不諱，核與被害人己○○、戊○○○於
    偵查及原審法院審理中，乙○○、丁○○、丙○○、戊○○○、己○○、甲○○
    於本院調查中指述之情節相符，並有互助會會員名單一份及如附表所示偽造之本
    票五張（有票號者）附卷可資佐證，足見被告自白與事實相符，應堪採信，本件
    事證明確，被告犯行堪予認定。
二、查被告庚○○在互助會投標標單上偽以「鍾仁榮」（冒標二次）、「性文師」、
    「謝梅蘭」、「黃豐英」等人之名義記載投標金額，惟投標會單上未載明「標單
    」二字，但依習慣已足以表示係向民間互助會標單之用意，應認係刑法第二百二
    十條第一項、第二百十條之準私文書。被告偽造標單冒標互助會會款，並偽造附
    表所示之本票，復偽刻各該「鍾仁榮」、「性文師」、「謝梅蘭」、「黃豐英」
    等人印章及偽造其等之署押、印文蓋於如附表所示之本票上，以此偽造之本票作
    為擔保，向互助會會員收取會款，故核其所為，係犯刑法第二百十六條、第二百
    十條、第二百二十條第一項之行使偽造準私文書罪、第三百三十九條第一項之詐
    欺取財罪及同法第二百零一條第一項之偽造有價證券罪。被告行使偽造之如附表
    所示有價證券之低度行為，為偽造之高度行為所吸收，不另論罪；又被告盜刻「
    鍾仁榮」等四人之印章及偽造「鍾仁榮」等四人之署押之行為，係偽造本票之部
    分行為，自為偽造本票之行為所吸收，亦不另論罪。又偽造標單之準私文書行為
    ，因偽造後復持以行使，偽造之低度行為應為行使之高度行為所吸收，亦不另論
    罪。再被告先後多次詐欺、偽造有價證券、行使偽造標單之行為，時間緊接，所
    犯構成要件各係相同，顯係各基於概括犯意為之，各為連續犯，應各以一罪論。
    又被告於每一會期同時向多數活會會員詐取會款，係以一行為觸犯數個相同之罪
    名，為同種想像競合犯，依刑法第五十五條之規定，以一罪處斷。又被告所犯偽
    造有價證券、詐欺及行使偽造準私文書犯行間，有方法結果之牽連關係，應從較
    重之偽造有價證券罪一罪論處。被告於犯罪後，未被偵查機關發覺前，即具狀向
    屏東地方法院檢察署檢察官陳明案情及接受裁判，已據其供述明確，並有刑事自
    首狀一紙在卷可參，應依刑法第六十二條前段之規定，減輕其刑。復查，偽造有
    價證券之刑責為三年以上十年以下有期徒刑，刑責至重，考其立法意旨在維護市
    場秩序，保障交易信用，但本件被告簽發本票乃係供收取會款之用，於交易安全
    性不大，且偽造本票並未在市面流通，被告智慮欠佳，又無前科，若處法定最低
    度刑責，仍嫌過重，客觀上足以引起一般之同情，其犯罪情節顯堪憫恕，故依刑
    法第五十九條規定，減輕其刑，並遞減輕之。
三、原審因依刑法第五十六條、第二百零一條第一項、第二百零五條、第二百十六條
    、第二百十條、第二百十九條、第三百三十九條第一項、第五十五條、第六十二
    條前段、第五十九條，罰金罰鍰提高標準條例第一條前段之規定，並審酌被告素
    行、犯罪之動機、手段、目的、犯後態度及迄今未與被害人達成民事和解、賠償
    損害等一切情狀，量處被告庚○○有期徒刑壹年。偽造如附表所示之本票一百零
    一張，應依刑法第二百零五條規定，併予宣告沒收（本票上偽造之署押及印文，
    已因本票之沒收，而一併沒收，故不再單獨宣告沒收）；又偽造之「鍾仁榮」、
    「性文師」、「謝梅蘭」、「黃豐英」印章各一枚，雖未扣案，但並無證據證明
    已滅失，應依刑法第二百十九條之規定，予以宣告沒收。及敘明被告偽造之互助
    會標單，被告於偵查中表明於標會完畢後已予以毀棄，且依生活經驗觀之，一般
    人於投標後即將之丟棄，應已滅失，故不併為沒收之諭知。認事用法，核無不合
    ，量刑亦屬妥適。被告上訴意旨，以原審量刑過重，並請求宣告緩刑云云，指摘
    原判決不當，為無理由，應予駁回。
據上論斷，應依刑事訴訟法第三百六十八條，判決如主文。
本案經檢察官鄭文貴到庭執行職務。
中      華      民      國     九十一     年    七       月    十七     日
                              臺灣高等法院高雄分院刑事第九庭
                                  審判長法官  張明松
                                        法官  江泰章
                                        法官  任森銓
右正本證明與原本無異。
如不服本判決應於收受本判決後十日內向本院提出上訴書狀，其未述上訴理由者，
並得於提起上訴後十日內向本院補提理由書狀（均須按他造當事人之人數附繕本)「
切勿逕送上級法院」。
                                      書記官  施耀程
中    華    民    國     九十一     年       七       月     十九   日
附錄本判決論罪科刑適用法條：
中華民國刑法第二百零一條
意圖供行使之用，而偽造、變造公債票、公司股票或其他有價證券者，處
三年以上十年以下有期徒刑，得併科三千元以下罰金。
行使偽造、變造之公債票、公司股票或其他有價證券，或意圖供行使之用
，而收集或交付於人者，處一年以上七年以下有期徒刑，得併科三千元以
下罰金。
附表：
┌──┬───┬────┬────────┬────────┬─────┐
│編號│發票人│發票日  │ 張數           │偽造之印文及署押│詐欺金額  │
├──┼───┼────┼────────┼────────┼─────┤
│一  │鍾仁榮│88.12.05│ 貳拾伍張       │ 鍾仁榮之署押及 │ 陸拾萬元 │
│    │      │        │（其中一張票號為│ 印文共貳拾伍枚 │          │
│    │      │        │四六六一六九號，│                │          │
│    │      │        │其餘票號不詳）  │          │          │
├──┼───┼────┼────────┼────────┼─────┤
│二  │鍾仁榮│89.03.05│ 貳拾參張       │鍾仁榮之署押及  │ 伍拾伍萬 │
│    │      │        │（其中一張票號為│印文共貳拾參枚  │ 貳仟元   │
│    │      │        │一六一六一四號，│                │          │
│    │      │        │其餘票號不詳）  │                │          │
├──┼───┼────┼────────┼────────┼─────┤
│三  │性文師│89.04.20│ 貳拾參張       │性文師之署押及  │ 伍拾伍萬 │
│    │      │        │（其中一張票號為│印文共貳拾參枚  │ 貳仟元   │
│    │      │        │一六０七四四號，│                │          │
│    │      │        │其餘票號不詳）  │                │          │
├──┼───┼────┼────────┼────────┼─────┤
│四  │謝梅蘭│89.10.15│ 拾柒張         │謝梅蘭之署押及  │ 肆拾萬捌 │
│    │      │        │ 其中一張票號為 │印文共拾柒枚    │ 元       │
│    │    │        │一六０八一八號，│                │          │
│    │      │        │其餘票號不詳）  │                │          │
├──┼───┼────┼────────┼────────┼─────┤
│五  │黃豐英│90.02.05│ 拾參張         │黃豐英之署押及  │ 參拾壹萬 │
│    │      │        │ 其中一張票號為 │印文共拾參枚    │ 貳仟元   │
│    │      │        │一六０九０四號，│                │          │
│    │      │        │其餘票號不詳）  │                │          │
├──┴───┴────┴────────┴────────┼─────┤
│ 以上本票面額均為新台幣參萬元，合計共壹佰零壹張           │共計貳佰肆│
│                                                          │拾貳萬肆仟│
│                                                          │元        │
└─────────────────────────────┴─────┘
                                                                        Ｆ
